臺灣彰化地方法院民事判決　94年度重訴字第43號
原　　　告　丙○○
　　　　　　乙○○
兼　共　同
法定代理人　甲○○
共　　　同
訴訟代理人　劉喜律師
複代理人　　庚○○
被　　　告　志盛汽車貨運有限公司
法定代理人　己○○
訴訟代理人　戊○○
被　　　告　丁○○
共　　　同
訴訟代理人　林建宏律師
上列當事人間請求侵權行為損害賠償事件，本院於民國94年8月
24日言詞辯論終結，判決如下：
    主  文
被告應連帶給付原告甲○○新台幣貳佰壹拾萬參仟參佰肆拾玖元
及自民國94年3月29日起至清償日止，按年利率5%計算之利息。
被告應連帶給付原告丙○○新台幣柒拾壹萬貳仟捌佰柒拾捌元及
自民國94年3月29日起至清償日止，按年利率5%計算之利息。
被告應連帶給付原告乙○○新台幣捌拾壹萬伍仟伍佰參拾壹元及
自民國94年3月29日起至清償日止，按年利率5%計算之利息。
原告其餘之訴駁回。
訴訟費用由原告甲○○負擔百分之一十四，原告丙○○負擔百分
之二十，原告乙○○負擔百分之二十，餘由被告連帶負擔。
本判決第一項於原告甲○○以新台幣柒拾萬元為被告供擔保後，
得假執行；但被告如於執行標的物拍定、變賣或物之交付前，以
新台幣貳佰壹拾萬參仟參佰肆拾玖元為原告甲○○預供擔保，得
免為假執行。
本判決第二項於原告丙○○以新台幣貳拾參萬元為被告供擔保後
，得假執行；但被告如於執行標的物拍定、變賣或物之交付前，
以新台幣柒拾壹萬貳仟捌佰柒拾捌元為原告丙○○預供擔保，得
免為假執行。
本判決第三項於原告乙○○以新台幣貳拾柒萬元為被告供擔保後
，得假執行；但被告如於執行標的物拍定、變賣或物之交付前，
以新台幣捌拾壹萬伍仟伍佰參拾壹元為原告乙○○預供擔保，得
免為假執行。
原告其餘假執行之聲請駁回。
  事實及理由
一、原告主張：原告分別為被害人林宥里之夫、子女，原告甲○○於民國93年10月29日下午一時三十分許，駕駛車牌號碼OG
    -2966號自用小客車搭載林宥里及其餘二名原告途經蘇花公
    路明隧道，因被告志盛汽車貨運有限公司（下稱志盛公司）
    之司機即被告丁○○駕駛車牌號碼IG-0069號拖板車越線及
    碰撞柱子反彈致拖板部分橫在於原告甲○○行進車道上並撞
    及原告甲○○之自小客車，造成林宥里死亡，原告丙○○右
    手骨折等，原告乙○○左眼撕裂傷等，原告甲○○腦震盪、
    前額撕裂傷、左眼下直肌麻痺、左手臂撕裂傷、左手及右腳
    多處擦傷、右腳骨骨折等傷害，自用小客車報廢，故請求被
    告連帶損害賠償，請求：(1)原告甲○○為林宥里支出部分：
    醫藥費用新台幣（下同）97446元、殯葬費332800元；(2)原
    告甲○○部分：醫藥費38713元；其在台灣昭工股份有限公
    司為生產技術課課長，每月薪資58000元，受傷後自93年10
    月29日起2個月無法工作，減少工作收入116000元；自小客
    車毀損已報廢，損失100000元；原告甲○○痛失愛妻，家庭
    破碎，精神痛苦難以形容，原告甲○○為樹德工專機械工業
    科畢業，名下無不動產，故請求精神慰撫金0000000元；原
    告甲○○身體受傷致精神受有傷害，就醫過程亦受有痛苦，
    故請求精神慰撫金200000元；(3)原告丙○○部分：係84年生
    ，本件車禍發生時為9歲，尚有11年待扶養，每年以76000元
    按霍夫曼公式計算，再除以父母各負一半之扶養義務，請求
    扶養費339908元；醫藥費13989元；原告丙○○因母親死亡
    致家庭破碎，痛失母愛陪伴成長，幼小心靈傷害甚鉅，現就
    讀國小三年級，故請求精神慰撫金0000000元；原告丙○○
    身體受傷致精神受有傷害，就醫過程亦受有痛苦，故請求精
    神慰撫金100000元；(4)原告乙○○部分：係90年生，本件車
    禍發生時為4歲，尚有16年待扶養，每年以76000元按霍夫曼
    公式計算，再除以父母各負一半之扶養義務，請求扶養費
    455271元；醫藥費18871元；原告乙○○因母親死亡致家庭
    破碎，痛失母愛陪伴成長，幼小心靈傷害甚鉅，就讀幼稚園
    小班，故請求精神慰撫金0000 000元；原告乙○○身體受傷
    致精神受有傷害，就醫過程亦受有痛苦，故請求精神慰撫金
    100000元。健保給付為原告健保費之對價，應由被告負責賠
    償，殯葬費項目中，大功德法會、花海場均為喪葬所需費用
    ，巴士一部是給予親友及幼小子女所乘坐至火葬場所需，均
    為必要費用；原告領到0000000元強制責任保險金，原告丙○○、乙○○各取得500000元，甲○○取得400000元，強制
    險另有為林宥里醫療給付28316元；原告後續復健所需費用
    請求權，為免訴訟繁瑣，故不予保留。故聲明求為判決被告
    應連帶給付原告甲○○0000000元、丙○○0000000元、乙○○0000000元，並願供擔保聲請宣告假執行等語。
二、被告辯稱：刑事部分未獲判決，本件事故肇事責任猶未確定
    ，請求鈞院裁定停止訴訟。原告甲○○為林宥里支出部分，
    醫藥費用未扣除健保費78347元，殯葬費項目中，大功德法
    會、花海場、大中小巴士等非屬必要費用，應予扣除；原告
    甲○○部分，源成中醫診所收據不明醫療原因，眼科收據亦
    不明原因，且均未扣除健保給付，對於工作收入減少不爭執
    ，車損在五萬元以內不爭執，超過五萬元部分未提出證據，
    慰撫金過高請酌減；原告丙○○、乙○○部分，扶養費不爭
    執，醫藥費用未扣除健保給付，慰撫金過高請酌減。被告志
    盛公司年營收二千多萬元，93年收入淨額為0000000元；被
    告丁○○為國小畢業，月收入約40000元，名下無不動產。
    故聲明求為判決駁回原告之訴，如受不利判決，願供擔保聲
    請宣告免為假執行等語。
三、民事訴訟法第一百八十三條所謂訴訟中有犯罪嫌疑牽涉其裁
    判，係指在民事訴訟繫屬中，當事人或第三人涉有犯罪嫌疑
    ，足以影響民事訴訟之裁判，非俟刑事訴訟解決，其民事訴
    訟即無從或甚難判斷者而言。此項犯罪嫌疑，如當事人或第
    三人於民事訴訟涉有偽造文書、證人偽證、鑑定人為不實之
    鑑定等罪嫌屬之。至當事人或第三人在訴訟外涉有犯罪嫌疑
    ，則不包括在內。被告雖聲請在其所涉過失致死等刑事案件
    判決確定前先停止本件訴訟等語，睽諸前揭說明，核與民事
    訴訟法第一百八十三條之要件不符，故本院無裁定停止訴訟
    之必要，此為程序問題，合先敘明。
四、兩造不爭執事項：
  (1)原告分別為被害人林宥里之夫、子女，原告甲○○於民國93
    年10月29日下午一時三十分許，駕駛車牌號碼OG -2966號自
    用小客車搭載林宥里及其餘二名原告途經蘇花公路明隧道，
    與被告丁○○駕駛被告志盛公司之車牌號碼IG-0069號拖板
    車發生車禍，造成林宥里死亡，原告丙○○右手骨折等，原
    告乙○○左眼撕裂傷等，原告甲○○腦震盪、前額撕裂傷、
    左眼下直肌麻痺、左手臂撕裂傷、左手及右腳多處擦傷、右
    腳骨骨折等傷害，自用小客車報廢。
  (2)原告甲○○學歷為樹德工專機械工業科畢業，名下無不動產
    ，現為台灣昭工股份有限公司為生產技術課課長，每月薪資
    5800 0元；原告丙○○係84年生，本件車禍發生時為9歲，
    現就國小三年級；原告乙○○係90年生，本件車禍發生時為
    4歲，現就讀幼稚園小班。被告志盛公司年營收二千多萬元
    ，93年收入淨額為0000000元；被告丁○○為被告志盛公司
    之受僱人，學歷國小畢業，月收入約40000元，名下無不動
    產。
  (3)原告甲○○受有減少工作收入之損失116000元；原告丙○○
    請求扶養費339908元；原告乙○○請求扶養費455271元。
  (4)原告領到0000000元強制責任保險金，原告丙○○、乙○○
    各取得500000元，甲○○取得400000元，強制險另有為林宥
    里醫療給付28316元。
五、原告主張本件車禍之發生係因被告志盛公司之司機即被告丁○○駕駛拖板車越線及碰撞柱子反彈致拖板部分橫在於原告
    甲○○行進車道上並撞及原告甲○○之自小客車所致等語，
    被告則辯稱：丁○○沒有跨越分項限制線，並無過失等語。
    按因故意或過失，不法侵害他人之權利者，負損害賠償責任
    。復按汽車在使用中加損害於他人者，駕駛人應賠償因此所
    生之損害。但於防止損害之發生，已盡相當之注意者，不在
    此限。民法第184條第1項前段、第191條之2著有明文。原告
    上開主張，業據其提出台灣省基宜區車輛行車事故鑑定委員
    會鑑定意見書為證，且被告丁○○係於上開時地駕車與原告
    發生碰撞之事實，既為被告丁○○所不爭執，則依前揭法條
    規定，被告丁○○自應負賠償之責。被告丁○○雖辯稱：伊
    沒有跨越分向限制線，並無過失等語，然被告丁○○既未能
    舉證其有何對於防止損害之發生，已盡相當注意之情形，則
    被告丁○○對於本件事故之危險發生，即為有責任之人，依
    前開說明及法文規定，自應賠償因此所生之損害。再按民法
    第一百八十八條第一項前段：「受僱人因執行職務，不法侵
    害他人之權利者，由僱用人與行為人連帶負損害賠償責任。
    」之規定，被告志盛公司自應對其受僱人即被告丁○○之侵
    權行為負連帶損害賠償責任。
六、本件被告應負侵權行為損害賠償責任，已如前述，則其對原
    告所生之損害，原告依據民法第192條、第193條第1項、第
    194條、第195條第1項請求被告連帶賠償損害，洵屬有據，
    茲就其請求之准否，分別審酌如下：(1)殯葬費部分：被害人
    林宥里死亡後，原告甲○○為被害人支出殯葬費用332800元
    一節，業據原告提出殯葬業者出具之明細表在卷可稽，被告
    辯稱：殯葬費項目中，大功德法令、花海場、大中小巴士等
    非屬必要費用，應予扣除等語，經核大功德法會48000元以
    及花海市場30000元，為喪葬、習俗所需，亦無過高，自應
    認係必要之殯葬費用，至於巴士一台3000元，非直接用於殯
    葬事宜，已屬非必要支出，難認係喪葬必要之費用，應予剔
    除外，其餘共計329800元，應認係必要之殯葬費用，依上開
    規定，原告甲○○得請求被告連帶賠償。(2)醫療費用部分：
    原告主張渠等受傷後經治療，金額分別為原告甲○○為林宥
    里支出97446元、原告甲○○醫藥費38713元、原告丙○○醫
    藥費13989元、原告乙○○18871等語；被告辯稱：原告請求
    之醫藥費未扣除健保給付，原告甲○○部分，源成中醫診所
    及眼科收據不明醫療原因等語。按健保給付額因全民健康保
    險法第82條已有代位求償之規定，從而全民健康保險之被保
    險人因汽車交通事故，經全民健康保險提供醫療給付時，全
    民健康保險之保險人自得向強制汽車責任保險之保險人代位
    請求該項給付，而依強制汽車責任保險法第30條或第39條規
    定，於該範圍內，加害人之損害賠償責任即因而解免，全民
    健康保險被保險人在此範圍即不得請求損害賠償。原告雖謂
    健保給付為原告健保費之對價，應由被告負責賠償等語，併
    援引最高法院91年台上字857號判決為佐，然查最高法院91
    年台上字857號判決之事實為請求國家賠償事件，並非汽車
    肇事之侵權行為損害賠償事件，核與本件之事實顯為不同類
    型，本件因全民健康保險法第82條、強制汽車責任保險法第
    30條、第39條已有特別規定，自應依特別規定而為適用，故
    原告主張健保給付應由被告負責賠償云云，於本件情形尚無
    適用餘地而無可採。故原告上開主張，扣除健保給付之後，
    得請求之金額分別為原告甲○○為林宥里支出19229元、原
    告甲○○醫藥費7549元、原告丙○○醫藥費2970元、原告乙○○260元，其中有關林宥里之醫藥費用，林宥里死亡後權
    利已由原告繼承將此一權利由原告甲○○行使，原告甲○○
    得向被告請求，然因汽車強制責任險已為林宥里醫療給付
    28316元，故經扣除後，原告甲○○為林宥里支出部分，已
    不得再為請求。至於被告所辯源成中醫診所及眼科收據不明
    醫療原因云云，惟查原告甲○○受有左眼下直肌麻痺及左手
    及右腳多處擦傷、右腳骨骨折等傷害，則原告甲○○於源成
    中醫診所及眼科之支出，即難謂與其傷勢無相當因果關係，
    故被告此部分所辯，即無可採。是以原告所得請求之醫藥費
    分別為原告甲○○7549元、原告丙○○2970元、原告乙○○
    260元。(3)減少勞動能力之薪資所得額部分：原告甲○○主
    張因車禍受傷無法工作，受有116000元等語，為被告所不爭
    執，堪信為真實，自應准許。(4)車損部分：原告甲○○主張
    其車輛報廢損失100000元等語，被告辯稱：車損在50000元
    以內不爭執，超過50000元部分未提出證據等語。對此，原
    告雖提出二手車訊雜誌中古車車價資料為佐，然該資料同型
    車款或為50000元或100000元不等，亦無法證明係爭車輛有
    100000元之價值，故於被告自認50000元之範圍內，認原告
    請求50000元部分，為有理由，其餘逾此之請求，即屬乏據
    ，不能准許。(5)扶養費部分：原告丙○○請求扶養費339908
    元；原告乙○○請求扶養費455271元等語，為被告所不爭執
    ，堪信為真實，亦應准許。(6)非財產上之損害賠償部分：原
    告甲○○學歷為樹德工專機械工業科畢業，名下無不動產，
    現為台灣昭工股份有限公司為生產技術課課長，每月薪資
    58000元；原告丙○○係84年生，本件車禍發生時為9歲，現
    就國小三年級；原告乙○○係90年生，本件車禍發生時為4
    歲，現就讀幼稚園小班，渠等因本件車禍身受傷害，精神上
    自感相當痛苦；又原告等與被害人林宥里親情深重，有書信
    、卡片等文書可稽，渠等痛失妻母，莫不哀慟終身，再斟酌
    被告志盛公司年營收二千多萬元，93年收入淨額為0000 000
    元；被告丁○○為被告志盛公司之受僱人，學歷國小畢業，
    月收入約40000元，名下無不動產等情形，本院審酌兩造之
    身分、財產狀況，及原告所受傷害情形，認原告請求賠償慰
    撫金原告甲○○為0000000元（200000＋0000000＝0000000
    ）、原告丙○○870000元（70000＋800000＝870000）、原
    告乙○○860000元（60000＋800000＝860000），應屬相當
    ，逾此部分所為請求，尚嫌過高，應予駁回。綜上所述，原
    告所得請求之金額分別為甲○○0000000元（329800＋7549
    ＋116000元＋50000＋0000000＝0000000）、丙○○0000000
    元（2970＋339908＋870000＝0000000）、乙○○0000000元
    （260＋455271＋860000＝0000000），其餘請求，為無理由
    ，不應准許，應予駁回。
七、末按保險人依強制汽車責任保險法規定給付之保險金，視為
    加害人或被保險人損害賠償金額之一部分；加害人或被保險
    人受賠償請求時，得扣除之，又強制汽車責任保險法所稱之
    受益人在死亡給付時，受給付之受益人為受害人之繼承人，
    強制汽車責任保險法第30條、第10條第2款分別定有明文。
    經查：被害人林宥里之繼承人即原告已受領被害人因車禍死
    亡之保險給付0000000元，原告丙○○、乙○○各取得50000
    0元，甲○○取得400000元，則依上開說明，原告分別受領
    之保險金，既視為加害人或被保險人損害賠償金額之一部分
    ，均應自原告所請求賠償金額之範圍內扣除。故原告得請求
    賠償之金額扣除其已領取之強制險之理賠金後，分別為甲○○0000000元、丙○○712878元、乙○○815531元。
八、從而，原告本於侵權行為損害賠償請求權，請求被告連帶給
    付原告甲○○0000000元、丙○○712878元、乙○○815531
    元，及均自起訴狀繕本送達之翌日即94年3月29日起至清償
    日止，按年利率百分之五計算之利息，為有理由，應予准許
    。其餘逾此部分之請求，則為無據，應予駁回。
九、原告勝訴部分，兩造均陳明願供擔保聲請宣告假執行或免為
    假執行，經核無不合，爰分別酌定相當擔保金額宣告之；至
    於原告敗訴部分，原告其餘假執行之聲請則因訴之駁回而失
    所附麗，不予准許。
十、本件判決之基礎已臻明確，兩造其餘攻擊防禦方法，於判決
    結果不生影響，無庸一一論列，併此敘明。
十一、訴訟費用負擔之依據：民事訴訟法第79條、第85條第2項
      。
中　　華　　民　　國　　94　　年　　9　　月　　7　　日
                  民事第一庭法　官　陳弘仁
以上正本係照原本作成。
如不服本判決，應於判決送達後20日內向本院提出上訴狀。
中　　華　　民　　國　　94　　年　　9　　月　　7　　日
                      　　　    書記官　王宣雄
